【裁判字號】    92,上易,1494
【裁判日期】    921106
【裁判案由】    竊盜
【裁判全文】
臺灣高等法院臺中分院刑事判決          民國九十二年度上易字第一四九四號
    上  訴  人
    即  被  告  己○○
    選任辯護人  莊崇意
右上訴人因竊盜案件，不服臺灣彰化地方法院中華民國九十二年六月十日第一審判決
（民國九十二年度易緝字第一○號，起訴案號：臺灣彰化地方法院檢察署民國九十一
年度偵字第五四五四號、六二七五號），提起上訴，本院判決如左：
      主  文
原判決撤銷。
己○○結夥三人以上，攜帶兇器，毀壞安全設備竊盜，處有期徒刑陸月，如易科罰金
，以佰元折算壹日。
      事  實
一、緣陳金城於民國（下同）九十一年六月二十六日凌晨，與戊○○、蔡少洋共同至
    己○○設於彰化縣福興鄉台十七線旁之「松安汽車修配場」辦公室內與己○○聊
    天，其間陳金城問起是否有適合之行竊對象等語，己○○則告以乙○○家中經營
    稻穀買賣業，住處隨時放有大筆現金，陳金城遂與蔡少洋、戊○○、己○○共同
基於意圖為自己不法所有之犯意聯絡（蔡少洋、戊○○部分業已先行審結；陳金
    城部分則另案審結），共謀至乙○○位於彰化縣埔鹽鄉○○村○○路二巷十四之
    二號之住處行竊，並當場由己○○引導陳金城、蔡少洋、戊○○等人一同至乙○○住處附近勘查地形，復即返回松安汽車修配場內商討如何行竊，己○○因與乙○○熟識，乃推由陳金城、蔡少洋、戊○○等人下手為之，嗣於同年七月三日上
    午九時許，由陳金城駕駛其所竊得之丙○○所有，車牌號碼為ＯＥ—一二九九號
    自小客車搭載蔡少洋、戊○○及與渠等具有共同犯意聯絡之周志霖（另由檢察官
    偵辦）至乙○○住處，由戊○○與周志霖在屋外把風，陳金城與蔡少洋則自未上
    鎖之後門進入屋內，陳金城復持其所有客觀上足供兇器使用之開口扳手（未扣案
    ）撬壞位於一樓主臥室之房門鎖後，與蔡少洋共同進入臥室內竊取現金新台幣（
    下同）一百三十萬元、金飾五兩多及零錢數千元，得手後，由陳金城將金飾委由
    不知情之蔡川來（已另經檢察官為不起訴處分）攜往銀樓變賣得款五萬八千元，
    戊○○、周志霖各分得二十五萬元，蔡少洋分得二十萬元，己○○則分得四萬五
    千元，其餘全歸陳金城所有。嗣經乙○○之母甲○○發現遭竊，而報警處理，始
    依其住宅前之監視錄影帶循線查獲上情。
二、案經彰化縣警察局溪湖分局報請臺灣彰化地方法院檢察署檢察官偵查起訴。
    理  由
一、訊據被告己○○固坦承於九十一年六月二十六日凌晨指引陳金城等人至被害人乙○○住處，惟堅詞否認涉有竊盜犯行，辯稱：戊○○說要賣稻子，伊才帶他們去
    乙○○家附近，只有報位置就回來了，戊○○給我的四萬五千元是他積欠我的修
    車費，並非分贓云云。惟查：被告就本件竊盜曾事前同謀，事後分贓，據共同被
    告蔡少洋、施佳興在警訊中供稱曾在被告修車廠聊天時，曾共同商議行竊，由被
    告提供糧商乙○○為行竊對象，並一同前往勘查地形等語，另一共同被告陳金城
    亦於原審調查時供稱：「九十一年六月二十六日，我與陳金城、戊○○、蔡少洋
    至己○○的修車廠泡茶，乙○○是己○○的財主，己○○知道戊○○與蔡少洋常
    行竊，就將乙○○家很有錢的消息告訴戊○○，戊○○再告訴我，我們主動分己○○一成紅利，己○○也知道我們行竊之事。同年七月三日上午，我是與蔡少洋
    、戊○○、周志霖一起去乙○○住處，當日一起去的人連同己○○都知道我們是
    要去乙○○家行竊，當日一同前往之人均有朋分約三十萬元，我還有叫戊○○拿
    六萬五千元給己○○，戊○○也知道這是我們行竊要給己○○吃紅的錢」等語（
    第九九二號原審卷一二七、一二八頁），而被告己○○於警訊供陳：「九十一年
    七月三日下午二時許，戊○○有打行動電話給我，說他們工作已做好了，待會會
    拿錢給我吃紅，過了一小時約下午三點左右，戊○○自己一個人來找我，並拿了
    四萬五千元給我」等語（九十一年七月十五日警訊筆錄），依上供詞以觀，本件
    竊盜作案之經過，係先由被告於九十一年六月廿六日凌晨，在其所經營之「松安
    汽車修配場」提供乙○○之家財富有訊息，作為行竊對象，緊接引導蔡少洋、戊○○、陳金城等人於深夜前去乙○○住處附近堪查地形，而被告因與乙○○認識
    ，乃推由陳金城、蔡少洋、戊○○等人下手為之，事後則由陳金城分予贓款。至
    分予贓款多少？被告稱戊○○給予四萬五千元，而陳金城則稱由戊○○轉交六萬
    五千元，彼此數目雖有不符，然此或因戊○○轉交時有從中私吞部分款項，致給
    予被告之數額有所減少，惟均無被告事後確有朋分贓款之事實。另被告辯稱：
    戊○○所給予之四萬五千元，係戊○○之貨車在被告之修車廠修理所積欠之修車
    款，而非贓款云云，其所舉之證人黃金浪、黃美媛亦於本院到庭作證附合其詞，
    然同案被告戊○○業於偵查中供稱：「我沒有欠己○○的錢，我修車費一個月付
    一次，費用每月六百元至一、二千元不等，沒有到上萬元」等語（九十一年九月
    二日偵訊筆錄），已否認有積欠被告修車費四萬五千元之情事，而被告亦未能提
    出戊○○確有積欠其修車費之任何書面憑據，則所謂該四萬五千元係修車費之說
    ，即難認為真實，以戊○○既未積欠被告修車費，被告憑空收受戊○○之四萬
    五千元，顯示該四萬五千元，即是贓款無疑。又被告辯稱：是戊○○說他要賣稻
    子，我才帶他們去乙○○家附近看看云云，但戊○○於偵查中已否認有說過要販
    賣稻穀營利之事，同案被告蔡少洋亦於偵查中供稱：當天在己○○之修車廠，並
    無提到販賣稻穀之事等語（九十一年八月廿八日偵訊筆錄），足見被告所辯並非
    真實，末查被告表示於警訊曾遭刑求一節，經原審傳喚為其製作筆錄之員警劉昌
    輝到庭證稱：筆錄上的記載都是己○○自己自由供述：：：己○○本身行動就不
    方便，而且他本身也很配合，都據實陳述，根本不需要刑求等語（原審卷七十三
    、七十四頁），而該次筆錄亦經錄音，被告並無從證明其所陳述內容與錄音內容
    有何不符，是被告以遭刑求為辯，顯乏據證明，而不足採信，此外，復有翻拍照
    片三張、金飾買入登記簿影本一紙附卷，並現場錄影帶一捲扣案足資佐證，事證
    明確，被告犯行堪予認定。
二、按本件共犯陳金城、蔡少洋持以行竊之開口扳手雖未扣案，但該扳手係金屬材質
    ，質地堅硬，且有相當之重量，業據證人陳金城供陳明確，對人之生命、身體可
    造成危險，堪認屬客觀上可供兇器之用。次按住宅之房間門門鎖，屬具有防閑作
    用之安全設備，共犯陳金城破壞上開安全設備後進入行竊，自應構成毀壞安全設
    備竊盜罪。是核被告己○○所為，係犯刑法第三百二十一條第一項第二款、第三
    款、第四款之結夥三人以上攜帶兇器毀壞安全設備竊盜罪，公訴人僅論以刑法第
    三百二十一條第一項第四款之結夥三人竊盜罪，容有未洽，惟起訴之基本社會事
    實同一，爰依法變更起訴法條審理之。再按以自己共同犯罪之意思，事先同謀，
    事後分贓，而由其中一部分人實施犯罪之行為者，均為共同正犯；而共同正犯之
    意思聯絡，並不以數人間直接發生者為限，即有間接之聯絡者，亦包括在內，本
    件被告與陳金城、戊○○、蔡少洋、周志霖等人間，就上開加重竊盜犯行，事前
    共謀，被告並曾引導陳金城等人至被害人住處勘查地形，且事後亦分得贓款，渠
    等間顯有犯意聯絡，參諸上開說明，應以共同正犯論。原審雖予被告論科，惟被
    告事後分贓得款究為六萬五千元或四萬五千元，據被告於警訊自承從戊○○處得
    款四萬五千元，而陳金城、蔡少洋及證人施佳興就交付贓款予被告之數額，所供
    各有不同，戊○○亦故意模糊，不供出實情，故其贓款數額，本院以被告自承之
    四萬五千元為可採，乃原審未察，指被告所得贓款為六萬五千元云云，尚有未洽
    ，是被告上訴否認犯罪，雖非可取，但原判決既有可議，即應由本院予以撤銷改
    判，爰審酌被告犯罪之動機、手段、犯後飾詞否認及所分得財物四萬五千元，尚
    屬非鉅等一切情狀，量處如主文第二項所示之刑，並諭知易科罰金之折算標準示
    懲。至共犯陳金城所有，供本件竊盜所用之開口板手，並未扣案，為免將來執行
    困難，故不為沒收之宣告。
三、據上論斷，應依刑事訴訟法第三百六十九條第一項前段、第三百六十四條、第二
    百九十九條第一項前段、第三百條、刑法第二十八條、第三百二十一條第一項第
    二款、第三款、第四款、第四十一條第一項前段，罰金罰鍰提高標準條例第二條
    ，判決如主文。
本案經檢察官丁○○到庭執行職務。
中      華      民      國    九十二     年     十一     月     六      日
                                   臺灣高等法院臺中分院刑事第二庭
                                         審判長法  官  羅  禮  政
                                               法  官  蔡  聰  明
                                               法  官  陳  欣  安
右正本證明與原本無異。
不得上訴。
                                               書記官  紀  美  鈺
中      華      民      國    九十二     年     十一     月     七      日
                                                                        Ｆ


司法院資訊處製作；財團法人民間司法改革基金會備份。
